【裁判字號】    92,交易,162
【裁判日期】    921125
【裁判案由】    過失傷害
【裁判全文】
臺灣臺南地方法院刑事判決                        九十二年度交易字第一六二號
    公  訴  人  臺灣臺南地方法院檢察署檢察官
    被      告  丁○○
    選任辯護人  郭玉山律師
                蕭麗琍律師
右列被告因過失傷害案件，經檢察官提起公訴（九十二年度偵字第五九三六號），本
院判決如左：
    主  文
丁○○因過失傷害人，處拘役參拾日，如易科罰金，以參佰元折算壹日。
    事  實
一、丁○○於民國九十二年一月十七日上午，駕駛車牌號碼六Ｓ—七九七三號自用小
    客車，沿台南市○○路，由西往東方向行駛，而於同日上午十時四十分許，途經
    該路與公園路之交岔路口作左轉後，並進入公園路往北方向行駛時，理應注意汽
    車行駛時，駕駛人應注意車前狀況，並隨時採取必要之安全措施，而依當時天候
    晴朗、日間自然光線、路面乾燥無缺陷、道路上未有任何障礙物、視距復屬良好
    等情形以觀，客觀上亦無不能注意之情事，其竟疏於注意車前狀況及隨時採取必
    要之安全措施，即貿然左轉通過行人穿越道而往北前行，以致發現自公園路上之
    行人穿越道旁，由西往東方向，亦疏未注意行人於設有行人穿越道之處，必須經
    由行人穿越道穿越，不得在其一百公尺範圍內穿越道路，而徒步穿越該公園路之
    乙○○時，業已避煞不及，乃於行人穿越道附近之北側撞及乙○○，並造成乙○
    ○倒地後受有頭皮撕裂傷、左肘、右膝等處擦傷之傷害。丁○○則於肇事後，犯
    罪未被有偵查權之公務員或機關發覺前，即向據報到場處理之台南縣市警察局交
    通隊警員表明係肇事車輛駕駛人而自首，並進而接受裁判。
二、案經乙○○訴由台南市警察局第二分局報告臺灣臺南地方法院檢察署檢察官偵查
    起訴。
    理  由
一、被告丁○○雖坦承有於右述時、地，駕駛小客車撞及告訴人乙○○，並致告訴人
    受有如事實欄所載之傷害等事實，然矢口否認有何過失傷害之犯行，辯稱：本件
    車禍發生當時，其係正常行駛，而告訴人不顧左右來車而違規橫越馬路，應係本
    件車禍發生之肇事原因，告訴人當時並未行走行人穿越道，故其應無讓告訴人優
    先通行之義務；而告訴人於肇事前之行走方向，係由東往西突然衝出，而非由西
    往東行走。至於鑑定結果均認被告之駕駛行為，係本件車禍生之肇事原因等情，
    亦非適當，實際上其應無任何過失云云。
二、經查，前開犯罪事實，業據告訴人乙○○於警詢時及偵審中指訴甚詳，且有道路
    交通事故現場圖、道路交通事故調查報告表（一）、（二）各一份及事故現場蒐
    證照片十五張附卷可參；又告訴人因本件車禍，而受有如事實欄所載等傷害，復
    有行政院衛生署臺南醫院九十二年一月二十一日診斷證明書一紙在卷足憑。
三、其次，告訴人乙○○於警訊時及偵審中均已明確指稱：其於本件車禍發生前之行
    向，係由西往東方向穿越公園路等語（參見九十二年一月二十一日警詢筆錄、同
    年六月三日偵訊筆錄及本院同年十一月十一日審判筆錄）；而被告丁○○於警詢
    時，雖未有任何關於肇事前告訴人行向為何之供述，而僅表示其發現告訴人時，
    告訴人已在其小客車之右前方約一公尺處等語（詳見九十二年一月十七日、四月
    十三日警詢筆錄），然其於偵查中則供承：其撞上告訴人時，告訴人係由西往東
    方向橫越公園路等情（九十二年五月八日偵訊筆錄參照；九十二年度偵字第四九
    五五號偵查卷宗第八頁正面），可知告訴人於本案偵查中，亦已確認被告於車禍
    發生前之行走方向，係由西往東方向無誤。基此，告訴人於本件車禍發生前之行
    走方向，係由西往東方向橫越公園路，應可確認。至證人即被告之祖母顏吳秀梅
    雖於本院審理時證稱：告訴人係由東往西方向行走等語（參見本院九十二年十一
    月十一日審判筆錄），然因證人顏吳秀梅於本件車禍發生時，係坐於被告所駕駛
    小客車之左後座等情，則據被告於警詢時陳稱屬實（詳見九十二年一月十七日警
    詢筆錄），故就證人顏吳秀梅當日所坐之位置以觀，其是否能於本件車禍發生前
    ，明確看見告訴人行走方向之實際情形，即非無疑。況證人顏吳秀梅復係被告之
    祖母，則其證言亦難排除有附和被告所辯：告訴人係由東往西方向突然衝出等情
    節之疑慮。從而，證人顏吳秀梅之上開證述內容，經核尚難遽然採為認定告訴人
    於車禍發生前行走動態之基礎。此外，另一證人即發現本件車禍後而留在現場與
    被告一起處理相關事宜之甲○○，亦於本院審理時具結證稱：車禍發生當時其並
    未看到告訴人自何處出來等語（參見前述審判筆錄），故被告所聲請傳喚之證人
    甲○○，實際上亦無從證明告訴人於車禍發生前，確係如被告事後所辯：由東往
    西方向穿越公園路之情形。綜上所述，本件車禍發生前，告訴人確係由西往東方
    向穿越公園路一情，應無疑問。
四、再者，詳細觀察本件道路交通事故現場圖及事故現場蒐證照片等內容，可知告訴
    人乙○○遭被告丁○○所駕駛之小客車撞及倒地後之頭部受傷血跡，距離該公園
    路行人穿越道邊緣，應有七公尺以上（1.1m+1.9m+4.53m[車長詳見卷附之本件小
    客車規格表] =7.53m），於此情況下，假若本件告訴人遭被告所駕駛之小客車撞
    擊時，係正在行人穿越道上行走，則告訴人遭小客車撞擊後，至少彈飛五公尺以
    上之距離（前述距離扣除告訴人之身高），而衡諸一般常情，在此等彈飛距離之
    情形下，告訴人因碰撞倒地所受之傷害程度，應非僅係頭皮撕裂傷、左肘、右膝
    等處擦傷之輕微傷害。況本件車禍發生時，被告所駕駛之小客車亦屬剛完成左轉
    彎而進入直行之狀態，其行車速度應非甚快；又被告於警訊時亦供稱：肇事當時
    ，其車行速度約時速十至二十公里左右（九十二年一月十七日警訊筆錄參照），
    據此並參酌告訴人於本院審理中所陳稱：其體重約六十八、六十九公斤等情（詳
    見本件審判筆錄）加以判斷，則本件車禍發生時，告訴人係行走於行人穿越道上
    ，而遭被告所駕駛之小客車撞擊後，竟彈飛至距離該行人穿越道邊緣五公尺以上
    之倒地位置之可能性，經核應係甚低。從而，本件告訴人遭被告所駕駛之小客車
    撞及時，其僅係行走於行人穿越之附近，而非行走於行人穿越道上，應尚可認定
    。
五、按汽車行駛時，駕駛人應注意車前狀況，並隨時採取必要之安全措施，道路交通
    安全規則第九十四條第三項定有明文；本件被告丁○○駕車於道路上行駛，理應
    注意前述道路交通安全規則之規定，而被告於本件車禍發生前，復係在交岔路口
    作左彎後，進入肇事路段而欲繼續前行，此時其更須密切注意轉彎後，其行向道
    路上車輛與行人之動態，以確保行車之安全，故其應較一般車輛直行之駕駛狀態
    ，負有更高之車前狀況之注意義務。又本件車禍發生當時天候晴朗、日間自然光
    線、路面乾燥無缺陷、道路上未有任何障礙物、視距復屬良好等情，則有上開道
    路交通事故調查報告表載明可考，據此判斷，客觀上亦無不能注意之情事，被告
    竟於左轉後疏於注意車前狀況，以致不慎於行人穿越道附近，撞及徒步欲穿越馬
    路之告訴人乙○○，並造成告訴人受傷，是被告之前述駕駛行為，顯然具有過失
    。至行人如係行走於行人穿越道上，則依據道路交通安全規則第一百零三條：汽
    車行近行人穿越道前，應減速慢行，遇有行人穿越時，無論有無交通警察指揮或
    號誌指示，均應暫停讓行人優先通過之規定，則車輛駕駛人除需注意車前狀況外
    ，尚另負有暫停而完全禮讓行人先行之注意義務。然而，假若行人未行走於行人
    穿越道上，則仍不影響車輛駕駛人有關車前狀況之注意義務，故本件告訴人雖未
    確實行走於行人穿越道上，然被告並不因此而可無須注意車前狀況，且不隨時採
    取必要之安全措施，而貿然前行。基此，被告確有疏未注意車前狀況之過失，應
    無疑問。
六、況本件經送台灣省台南區行車事故鑑定委員會及臺灣省車輛行車事故覆議鑑定委
    員會分別鑑定結果，亦均認被告丁○○駕駛小客車，未注意車前狀況，撞及行人
    穿越道附近之行人（鑑定結果亦未認定告訴人乙○○係行走於行人穿越道上），
    為肇事原因等情，有台灣省台南區行車事故鑑定委員會九十二年六月二十七日南
    鑑字第九二０五一一號函及所附之鑑定意見書、臺灣省車輛行車事故覆議鑑定委
    員會九十二年九月十六日府覆議字第九二一０八七九號函各一份在卷可憑，此結
    果更加證明被告丁○○駕車肇事致告訴人受傷之行為，確有過失無疑。基此可知
    ，被告上開所辯：其無任何過失云云，應係犯後卸責之詞，而尚難採信。至告訴
    人疏未注意行人於設有行人穿越道之處，必須經由行人穿越道穿越，不得在其一
    百公尺範圍內穿越道路，而徒步穿越公園路之行為（違反道路交通安全規則第一
    百三十四條第一款之規定），經核亦應係本件車禍發生之肇事次因（而被告之前
    述駕駛行為，則應係本件車禍發生之肇事主因），故前述二鑑定意見內容，皆認
    告訴人之行為就本件車禍之發生而言，並無任何肇事因素等情，經核則尚非適當
    ，而難逕以採用。然而，被告之上述過失，既與告訴人之過失，併合而為本件車
    禍之肇事原因，則告訴人之過失，或可供為對被告量刑時之斟酌，但被告之刑責
    ，則不能因此相抵而獲得減免。
七、末查，本件告訴人乙○○係因此次車禍，而受有如事實欄所載之傷害，故被告丁
    ○○之過失駕車行為，與告訴人所受之傷害結果間，具有相當因果關係，復屬顯
    然故，是本件事證已甚明確，被告之過失傷害犯行，應足認定。
八、核被告丁○○所為，係犯刑法第二百八十四條第一項前段之普通過失傷害罪。又
    其於肇事後，犯罪未被有偵查權之公務員或機關發覺前，即向據報到場處理之台
    南市警察局交通隊警員表明係肇事車輛駕駛人而自首，並進而接受裁判等情，除
    據卷附之道路交通事故調查報告表及警訊筆錄記載明確外，並經證人即當日據報
    到場處理之台南市警察局交通隊警員丙○○於本院審理時證述無誤，是應依刑法
    第六十二條前段自首之規定，減輕其刑。本院審酌被告之生活狀況、品行、智識
    程度、犯罪所生之危險或損害，以及被告疏未注意車前狀況之駕駛行為，係本件
    車禍發生之肇事主因，其過失程度，經核尚非輕微，又其肇事後矢口否認犯行，
    態度雖非良好，然告訴人乙○○因本件車禍所受之傷害程度，經查並非嚴重，而
    被告於本院審理時亦已陳明願意賠償告訴人新臺幣十萬元，但告訴人竟仍堅持求
    償新臺幣一百二十餘萬元之高額賠償，致無法成立和解等一切情狀，量處如主文
    所示之刑，並諭知易科罰金之折算標準。
據上論斷，應依刑事訴訟法第二百九十九條第一項前段，刑法第二百八十四條第一項
前段、第六十二條前段、第四十一條第一項前段，罰金罰鍰提高標準條例第一條前段
、第二條，判決如主文。
中    華    民    國      九十二      年     十一      月     二十五    日
                              臺灣臺南地方法院交通法庭
                                  審判長法  官  鄭文琪
                                        法  官  李東柏
                                        法  官  陳志成
右正本證明與原本無異。
如不服本判決應於送達後十日內向本院提出上訴狀。
                                        書記官  黃瓊蘭
中    華    民    國      九十二      年     十一      月     二十五    日
附錄本案論罪科刑法條全文：
刑法第二百八十四條第一項（普通過失傷害罪）
因過失傷害人者，處六月以下有期徒刑、拘役或五百元以下罰金，致重傷者，處一年
以下有期徒刑、拘役或五百元以下罰金。


司法院資訊處製作；財團法人民間司法改革基金會備份。
